臺灣桃園地方法院刑事判決　　　　　　　 96年度訴字第273號
公　訴　人　台灣桃園地方法院檢察署檢察官
被　　　告　甲○○
　　　　　　　　　　號
　　　　　　戊○○原名楊進新.
　　　　　　乙○○
　　　　　　　　　　號
上　1　 人
指定辯護人　本院公設辯護人　丁○○
上列被告因殺人未遂等案件，經檢察官提起公訴（95年度偵字第
11399號），本院判決如下︰
    主  文
本件公訴不受理。
    理  由
一、公訴意旨略以：被告乙○○、甲○○、戊○○及案外人涂坤
    晨於民國95年3 月30日晚間6 時許，在桃園縣大園鄉南港村
    許厝港26之11號之「凌豐小吃店」內聚餐作樂，嗣於同日晚
    間8 時許，丙○○騎乘車牌號碼為K9J-920 號重型機車至上
    址對面之空地，打玩該機車，因引擎聲音吵雜，引發乙○○
    、甲○○、戊○○之不滿，乙○○遂上前找丙○○理論，甲○○等人見狀，隨後亦到場聲援，雙方一言不合，乙○○、
    甲○○、戊○○竟基於傷害及毀損之犯意聯絡，分別持安全
    帽、棍棒及徒手之方式，共同毆打丙○○及砸擊丙○○所騎
    乘之上開重型機車，衝突中，乙○○另基於殺人之未必故意
    ，持大石塊朝丙○○之頭部猛砸，並騎乘機車自倒地奄奄一
    息之丙○○身上輾壓過，致丙○○因而受有頭部損傷併腦水
    腫、頭皮裂傷及左手挫傷等傷害，因認被告乙○○係犯刑法
    第271 條第2 項殺人未遂罪嫌、同法第277 條第1 項傷害罪
    及同法第354 條毀損罪；被告甲○○、戊○○係犯刑法第27
    7 條第1 項傷害罪及同法第354 條毀損罪云云。
二、按告訴乃論之罪，告訴人於第一審辯論終結前，得撤回其告
    訴，又告訴經撤回者，法院應諭知不受理之判決，刑事訴訟
    法第238 條第1 項、第303 條第3 款定有明文。
    嗣經警循線查悉上情。
（一）被告乙○○、甲○○、戊○○被訴傷害、毀損部分：茲據
      告訴人丙○○於本院審理時撤回對被告乙○○、甲○○、
      戊○○之告訴，有刑事撤回告訴狀2 紙、本院96年8 月9
      日審判筆錄1 份、本院96年8 月16日審判筆錄1 份在卷可
      憑。
（二）被告乙○○被訴殺人未遂部分：
    1.按犯罪事實應依證據認定之，無證據不得認定犯罪事實，
      刑事訴訟法第154 條第2 項定有明文。又殺人與傷害之區
      別，自以有無殺意為斷，審理事實之法院，應就案內一切
      證據，詳查審認，視其犯罪之動機、殺傷之次數、所殺傷
      部位、傷勢程度、犯後態度等綜合判斷，俾為認定（最高
      法院85年台上字第5611號判決參照）；又殺人與傷害之區
      別，應以有無殺意為斷，即行為人於下手時有無決意取被
      害人生命為準，至於被害人受傷處是否致命部位，及傷痕
      多寡、輕重為何等，亦僅得供審判者心證之參考，究不能
      據為絕對之標準（最高法院19年上字第718 號判例參照）
      。準此，行為人於行為當時，主觀上是否有殺人之故意，
      除應斟酌其使用之兇器種類、攻擊之部位、行為時之態度
      、表示外，尚應深入觀察行為人與被害人之關係、衝突之
      起因、行為當時所受之剌激、下手力量之輕重，被害人受
      傷之情形及行為事後之態度等各項因素綜合予以研析。
    2.公訴人認被告乙○○涉犯殺人未遂罪嫌，無非以被告乙○○之供述、證人即告訴人丙○○之證述、證人涂晨坤之證
      述、卷附敏盛綜合醫院診斷證明書1 紙為主要論據。訊據
      被告乙○○坦承有用石頭砸告訴人丙○○頭部，其後又騎
      乘機車壓告訴人丙○○身體等語。
    3.查被告乙○○於95年3 月30日晚間8 時許，在桃園縣大園
      鄉南港村許厝港26之11號之「凌豐小吃店」對面之空地，
      與同案被告甲○○、戊○○共同毆打告訴人丙○○，被告
      乙○○並石頭砸告訴人丙○○頭部，其後又騎乘機車壓告
      訴人丙○○身體，造成告訴人丙○○受有頭部損傷併腦水
      腫、頭皮裂傷及左手挫傷等傷害之事實，業據被告乙○○
      供承不諱，核與證人即同案被告甲○○、戊○○於警詢中
      、及證人即告訴人丙○○於警詢及檢察官訊問時證述情節
      大致相符，復有卷附敏盛綜合醫院診斷證明書1 紙可稽，
      堪以認定。故需探究者係被告持刀砍擊告訴人時，是否係
      以殺人之犯意為之。
    4.按被害人受傷處所是否致命部位及傷痕之多寡，輕重如何
      ，雖足供為判定行為人有無殺意之參考，惟尚非係判定行
      為人具有殺人犯意之絕對標準，仍須就行為人行為時之各
      項客觀情狀，即事前之仇隙是否足以引起其殺人之動機，
      攻擊時之力勁是否猛烈足資使人斃命，被害人之傷勢如何
      ，攻擊後之後續動作是否意在取被害人性命等一切客觀情
      狀全盤審酌考量，方足據為論斷行為人內心主觀之犯意，
      究為殺人抑係傷害，此參諸上揭判例意旨自明。查：
    (1)由下列證人之證述及被告乙○○之供述，可以證明本件被
      告乙○○殺害告訴人丙○○之動機薄弱，亦未見有何殺人
      犯意：
    關於被告乙○○毆打告訴人丙○○之緣由，證人即告訴人
      丙○○於警詢中證稱：當時伊是到桃園縣大園鄉南港村許
      厝港的1 處空地練機車，突然有1 較牉之年輕人（指乙○○）騎了1 部YAMAHA牌黑色重型機車過來，問伊一些機車
      改裝的事情，後來問伊問哪裡，伊說住新店，乙○○就大
      聲說，這裡是大園，是其地盤，不准伊在該處玩車... 伊
      見此狀況就發動機車要離開... 那名胖子（指乙○○）就
      突然揮拳打伊等語（見偵查卷第27頁）；於檢察官訊問時
      證稱：當時伊自己1 個人在玩，後來乙○○先騎1 台機車
      過來，說那是騎地盤，伊準備要離開... 乙○○就先動手
      等語（見偵查卷第55頁）；證人即同案被告戊○○於警詢
      時證稱：當時伊與乙○○、甲○○、戊○○在桃園縣大園
      鄉南港村許厝港26之11號之「凌豐小吃店」飲酒唱歌，突
      然聽見店外有人在飆車之吵鬧聲響... 乙○○就騎車去查
      看，伊遠遠看到乙○○似乎與對方發生肢體衝突等語（見
      偵查卷第11頁）；證人即同案被告甲○○於警詢中證稱：
      當時伊與楊進新、乙○○、綽號「阿弟仔」（指涂晨坤）
      在桃園縣大園村「花東新城」社區裡的許厝港26之11號之
      「凌豐小吃店」唱歌喝酒，聽到社區○○○○路有機車在
      飆車聲音很吵，乙○○出去外面看看... 後來發現乙○○
      和對方好像有爭執等語（見偵查卷第16頁）；被告乙○○
      於警詢中供稱：當時伊與甲○○、戊○○及證人涂坤晨在
      桃園縣大園鄉南港村許厝港26之11號之「凌豐小吃店」飲
      酒唱歌，突然聽見店外有人在飆車之吵鬧聲響... 伊就騎
      車去攔下該青年（指告訴人丙○○）等語（見偵查卷第7
      頁）。由上述證人證詞及被告乙○○供述以觀，足以證明
      被告乙○○與告訴人丙○○間素無冤仇，且不相識，案發
      當日係因告訴人丙○○偶至該處玩機車而發生衝突，進而
      為
      本件攻擊犯行。
    關於被告乙○○攻擊告訴人丙○○之經過，證人即同案被
      告戊○○於警詢時證稱：乙○○拾起路邊石頭朝丙○○頭
      部砸下，丙○○立即倒地，乙○○又將丙○○拉起，又去
      路邊撿石頭，再度朝丙○○頭部猛砸，丙○○隨即頭破血
      流不支倒地，乙○○在離去前，還騎機車朝倒地的丙○○
      撞去，後來伊等又繼續到小吃店喝酒，但看到乙○○仍然
      憤恨不平，再度要衝上去打丙○○，伊就與甲○○趕在乙○○之前到達案發現場，要求丙○○趕快離去，乙○○本
      還想騎車去追，但被伊與甲○○拉住制止等語（見偵查卷
      第12頁）；證人即同案被告甲○○於警詢時證稱：乙○○
      就出手將丙○○毆打到倒地，又把丙○○拉起來，從地上
      撿起石頭往丙○○砸了2 次，後來丙○○騎著機車從丙○○身體騎過去，伊等就回到小吃店喝酒聊天，聊了幾分鐘
      ，乙○○又騎著機車往剛才打架的地方去，伊就趕過去看
      ，叫丙○○趕快走等語（見偵查卷第16、17頁）；證人涂
      晨坤於警詢時證稱：伊看到乙○○、戊○○、甲○○共同
      毆打丙○○，乙○○甚至騎上機車壓過躺在地上的丙○○
      ，乙○○還撿石頭朝丙○○頭部砸2 下等語（見偵查卷第
      20 頁） ；被告乙○○於警詢中供稱：一開始只是徒手毆
      打，後來丙○○被打倒在地上，伊順手拿了甲○○機車上
      的安全帽砸丙○○的頭部幾下，再撿起路邊的大石頭，先
      砸丙○○的背部幾下，續砸頭部幾下，並騎上伊的機車輾
      壓過躺在地上之丙○○，後來因看到丙○○已倒在地上不
      會動了，伊與戊○○、甲○○、涂晨坤就一起離開現場，
      再回到小吃店內喝酒，但伊喝了2 杯後又很氣，就又再度
      騎上機車返回現場，欲再修理丙○○，但因為戊○○從後
      面攔住伊，甲○○叫丙○○趕快走，丙○○就迅速騎上機
      車離開現場等語（見偵查卷第7 、8 頁）。由上述證人證
      詞及被告乙○○供述，堪認被告乙○○在上開地點與告訴
      丙○○發生衝突後，先後以徒手、持安全帽及石頭等方式
      毆打告訴人丙○○，且騎乘機車輾壓倒地之告訴人丙○○
      ，其後被告乙○○與戊○○、甲○○、涂晨坤等人返回小
      吃店後，被告乙○○原欲返回現場再次攻擊告訴人丙○○
      ，然遭證人即同案被告戊○○、甲○○制止，且告訴人丙○○並已離開現場而作罷。
    查本件告訴人丙○○主要受傷固為頭部，而依上述本件被
      告乙○○攻擊告訴人丙○○之原因，僅係因告訴人丙○○
      偶至該處玩機車而發生衝突，被告乙○○本即無殺害告訴
      人丙○○之動機，又依上述被告乙○○攻擊告訴人丙○○
      之情形，即被告乙○○在上開地點與告訴丙○○發生衝突
      後，先後以徒手、持安全帽及石頭等方式毆打告訴人丙○○，且騎乘機車輾壓倒地之告訴人丙○○後，雖造成告訴
      人丙○○傷勢非輕，惟由被告乙○○與戊○○、甲○○、
      涂晨坤等人返回小吃店後，尚欲返回現場再次攻擊告訴人
      丙○○之情觀之，被告乙○○上開攻擊告訴人丙○○之行
      為，顯無致告訴人丙○○致死之意（否則若被告乙○○上
      開攻擊告訴人丙○○之行為主觀上有殺害告訴人丙○○之
      意，且當時告訴人丙○○亦受創倒地，則被告乙○○為上
      開攻擊行為後，應無再度返回現場欲再攻擊告訴人丙○○
      之舉動）。再由被告乙○○原欲返回現場再次攻擊告訴人
      丙○○，然遭證人即同案被告戊○○、甲○○制止後即作
      罷，使告訴人丙○○即得離開現場，且被告乙○○即任由
      告訴人丙○○離去未加以攔阻或追趕等情觀之，亦堪認被
      告乙○○當時應無非致告訴人丙○○於死不可之決意。
    綜上，被告乙○○為本件行為之動機係起因於酒後與告訴
      人丙○○發生衝突，且行為時係處於酒後一時衝動狀態，
      應認被告乙○○上開攻擊告訴人丙○○之行為，應僅具有
      傷害之意思，並無致人於死之犯意甚明，被告乙○○上開
      行為，應係犯刑法第277 條第1 項之普通傷害罪。
    3.綜上所述，本件被告乙○○要無殺人之犯意甚明，自不負
      刑法第271 條第2 項第1 項之殺人未遂罪責。核被告乙○○所為，係犯刑法第277 條第1 項之傷害罪。公訴人認被
      告係犯刑法第271 條第2 項、第1 項之殺人未遂罪，尚有
      未洽，惟其基本社會事實同一，自應予以審理；而依刑法
      第287 條之規定，傷害罪須告訴乃論，茲據告訴人丙○○
      於96年8 月9 日本院審理時當庭表示撤回告訴，有本院該
      日審判筆錄附卷可查，依照首揭法條規定，應為諭知不受
      理之判決。另按刑事判決得就起訴之犯罪事實變更檢察官
      起訴所引應適用之法條者，以科刑或免刑判決為限，不受
      理判決無適用刑事訴訟法第300 條之餘地（最高法院71年
      度台上字第6600號、95年度台上字第4636號判決參照），
      本件為不受理判決，自無庸變更起訴法條，併此敘明。
（三）本件被告乙○○、戊○○、甲○○被訴上開犯行，均經告
      訴人丙○○撤回告訴，本件不經言詞辯論，逕行諭知不受
      理之判決。
三、據上論斷，應依刑事訴訟法第303 條第3 款、第307 條，判
    決如主文。
中　　華　　民　　國　　96　　年　　11　　月　　27　　日
                  刑事第一庭審判長法　官　曾淑華
                                  法  官  王耀興
                                  法  官  鄭吉雄
以上正本證明與原本無異。
如不服本判決，應於判決送達後10日內向本院提出上訴狀（應附
繕本），其未敘述上訴理由者，應於上訴期間屆滿後20日內補提
理由書狀於本院，上訴於臺灣高等法院。
  　　　　　  　　　　　　　　　　書記官　劉宗源
中　　華　　民　　國　　96　　年　　11　　月　　29　　日
